臺灣士林地方法院刑事判決　　　　　　 100年度交易字第16號
公　訴　人　臺灣士林地方法院檢察署檢察官
被　　　告　張宏鍊
選任辯護人　崔百慶律師
　　　　　　王柏棠律師
上列被告因過失致死案件，經檢察官提起公訴（100年度偵字第
444 號、第1719號），本院判決如下：
    主  文
張宏鍊犯過失致人於死罪，處有期徒刑玖月。
    事  實
一、張宏鍊於民國99年12月13日晚間8 時35分許，騎乘車號957-
    DJF 號重型機車，沿新北市淡水區○○○路由北往南方向行
    駛在外側車道，行經中山北路與新市○路○○路口時，本應
    注意車前狀況，並隨時採取必要之安全措施，且應與前車之
    間保持隨時可以煞停之距離，又應注意如欲變換車道時，應
    顯示方向燈，讓直行車先行，並保持安全距離，方得變換車
    道，以避免危險之發生，而且依當時情形，並無使之不能注
    意之情事，即非不能注意，詎張宏鍊竟疏未注意車前狀況，
    亦未與前車保持隨時可以煞停之距離，突見前方亦在外側車
    道上行駛之機車因故煞車減速之突發狀況時，因與前車未保
    持隨時可以煞停之距離，致已煞停不及，為避免追撞前車，
    不顧其左後方正有吳偉祥騎乘車號EGM-058 號輕型機車後載
    林秀滿，沿上開路段內側車道（靠近內外側車道分隔線處）
    與其同向以超過時速40公里之速度行駛而來，張宏鍊騎乘上
    開重型機車未與吳偉祥騎乘之輕型機車保持安全距離，即貿
    然左偏而轉換駛往內側車道，吳偉祥亦因超速行經該交岔路
    口及未注意車前狀況，而煞避不及，張宏鍊所騎乘重型機車
    之左側腳踏板後方及騎士座椅下方左側車身與吳偉祥所騎乘
    輕型機車之右側車身及後載乘客林秀滿之右小腿處發生碰撞
    ，吳偉祥因突遭左側外力擦撞慣性緣故，向左前方滑行後重
    心不穩人車倒地至對向內側車道上，於倒地時適有林大維駕
    駛車號161-YL號營業小客車亦沿上開路段之內側車道由南往
    北方向駛至該交岔路口，林大維發覺此一突發狀況時，在近
    距離已煞車反應不及，其所駕上開營業小客車左前保險桿撞
    擊吳偉祥所騎機車之車頭（林大維經警移送業務過失致死罪
    嫌部分，業經檢察官為不起訴處分確定），吳偉祥因此摔落
    地面，受有外傷性顱內出血，腹內器官之損傷，臉、頸及頭
    皮之表淺損傷，多處表淺損傷、磨損或擦傷，胸壁挫傷及腹
    壁挫傷等傷害，經同日晚間9 時許，送馬偕紀念醫院淡水分
    院急救，於同日晚間11時25分許，仍因顱內出血傷重不治死
    亡。吳偉祥後載之林秀滿亦因人車倒地而受有全身多處表淺
    損傷、磨損或擦傷之傷害（此部分未據林秀滿提出告訴）。
    張宏鍊於肇事後留在現場，並於適在該交岔路口前值勤之員
    警陳志忠前往現場處理尚不知犯罪者為何人前，當場承認為
    肇事人，自首並接受裁判。
二、案經吳偉祥之父吳文益訴由新北市政府警察局淡水分局報請
    臺灣士林地方法院檢察署檢察官偵查起訴。
    理  由
壹、證據能力部分：
一、按被告之自白，非出於強暴、脅迫、利誘、詐欺、疲勞訊問
    、違法羈押或其他不正之方法，且與事實相符者，得為證據
    ，刑事訴訟法第156條第1項定有明文。本件被告於本院準備
    程序、審理中均否認其於偵查筆錄中所為之自白，並辯稱：
    「伊於檢察官於99年12月14日訊問時，係稱：『伊與前車係
    保持半台至1 台機車車身之距離』，並非如該次偵訊筆錄所
    載『與前車距離半台車身』，又伊於偵查中雖供稱：『伊當
    時沒有看照後鏡是不對的』，然事實上伊於案發前有瞥一下
    後照鏡，是因為檢察官一直問伊承不承認有過失，伊感覺到
    有壓力，始為上開供述」云云。被告之選任辯護人亦為其辯
    護稱：「被告偵查中之自白係受到檢方的壓力，回答有點言
    不由衷」云云。經查，本院當庭勘驗被告之偵訊錄音光碟結
    果，被告於檢察官訊問時供述之內容核與偵查筆錄記載之意
    旨相符，亦查無檢察官有何強暴、脅迫、利誘或其他不正方
    法取供之情事，被告接受訊問過程亦有全程錄音，被告及其
    選任辯護人於準備程序及審理中均無從指出檢察官究竟以何
    等不正方法施加壓力而取供，是被告之偵查筆錄內容顯與其
    於檢察官訊問時所述相符，顯係出於被告任意性而為，被告
    於本院準備程序及審理中始翻異前詞，辯稱先前於偵查中之
    自白係受到檢察官之壓力云云，並非可採，復佐以下列證據
    ，本院認被告於偵查中所為之自白與事實相符，得採為認定
    事實之證據。
二、本判決其餘所引供述及非供述證據，均經本院依法踐行調查
    證據程式，檢察官、被告及其選任辯護人均不爭執各該證據
    之證據能力，且亦查無依法應排除其證據能力之情形，是後
    述所引用證據之證據能力，均無疑義。
貳、實體部分：
一、訊據被告張宏鍊固然承認於上開時間、地點，騎乘車號957-
    DJF 號重型機車，見前方機車有煞車減速之突發狀況，而將
    自己所騎乘之重型機車向左側偏駛，與被害人吳偉祥所騎乘
    後載林秀滿之車號EGM-058 號輕型機車發生碰撞，被害人吳
    偉祥騎乘機車因而重心不穩向左側倒向對向內側車道上，遭
    對向行駛而來煞避不及之車號161-YL號營業小客車撞擊，被
    害人吳偉祥摔落地面，因而傷重不治死亡等情，惟矢口否認
    有何過失致死犯行，辯稱：伊見前方機車緊急煞車，伊也緊
    急煞車，並往左偏駛，是被害人吳偉祥所騎乘之輕型機車自
    後追撞伊，並不是伊去碰撞被害人吳偉祥，且伊於案發當時
    往左偏駛只是要閃過前方緊急煞車之機車，並非伊與前車未
    保持安全距離，伊如不往左偏駛仍可煞停而不撞到前車云云
    。
二、經查：
  (一)被告原行駛在上開路段外側車道，與前車未保持安全距離，
    見前車煞車減速之突發狀況時，已無從煞停，為免自己與前
    車相撞，而未注意內側車道之後方來車，貿然向左往內側車
    道偏駛，其所騎乘機車之左側與被害人吳偉祥所騎乘之上開
    輕型機車右側車身發生碰撞一節，業據被告於於偵查中供承
    ：「（問：當天發生事故經過如何？）我騎乘車號957-DJF
    號重型機車行經中山北路往淡水方向（即由北往南方向）行
    駛，我騎乘在外側車道上，前方有兩台機車，那兩台機車突
    然減速，我為了閃避他們所以就偏左方」、「（問：你的機
    車和前面兩台機車距離多少？）有無保持安全距離？）大概
    距離半個機車車身」、「（問：你所騎機車往左偏駛時，有
    無看左方來車及左照後鏡？）沒有，因為當時很突然」、「
    （問：後來發生何事？）我感覺機車左後方被撞到，機車失
    控，才會衝到對向車道，之後我就煞車、停靠路邊，後來我
    聽見撞擊聲，看到一輛計程車，一男一女倒在地上」、「（
    問：對死者吳偉祥之死亡是否承認你有過失？）我當時沒有
    看照後鏡是不對的」、「（問：當時時速多少？）時速20公
    里」等語詳確（見上開相驗卷宗第50至51頁）。
  (二)證人即案發當時在上開交岔路口值勤之員警陳志忠於審理中
    證稱：「（問：99年12月13日下午8 時35分許，你有無在本
    件肇事路口值勤？）有，在執行安民專案，盤查可疑人士」
    、「（問：是否有目擊本件事故發生？）有，我當時所站位
    置與事故地點距離約30公尺，當時我站在中山北路東森房屋
    這邊的人行道上，看到事故地點先有幾輛機車慢下來，後來
    有一輛機車高速通過該路口，就撞上去了」、「（問：你所
    稱高速行駛之機車，是否就是本件被害人吳偉祥所騎之機車
    ？）是」等語（見本院100 年度交易字第16號卷第130 至
    131 頁）。是本件案發前，被告前方確有機車煞車、減速之
    突發狀況無誤。
  (三)又本院當庭勘驗本件交通事故路段路口監視器錄影光碟結果
    ：「1.畫面時間20：35：22.5，有一輛車號英文字母DAK （
    阿拉伯數字部分無法辨識）之機車出現於畫面之中。（如本
    院100 年度交易字第16號卷第69頁附件一照片編號1）2. 畫
    面時間20：35：23.6，上開第一輛機車後方跟隨車號N9N-90
    6 號機車出現於畫面中（如本院100 年度交易字第16號卷第
    70頁附件二照片，該第二輛機車為編號2 ），車號N9N-906
    號機車出現於畫面中時，後車燈特別明亮（應係煞車），第
    一輛機車騎士減速並回頭面向第二輛機車之騎士，第一輛機
    車向右往外側車道靠。3.畫面時間20：35：25.4，被告之機
    車（如本院100 年度交易字第16號卷第71頁附件三照片，被
    告機車為編號3 ）出現於畫面中，係行駛在上開第二輛機車
    之左後方，編號2 機車後車燈，此時明亮的範圍較上開畫面
    明亮的範圍小（應係未再煞車），第一輛編號1 之機車往外
    側車道方向前進，被告之機車向左側內側車道的方向行進。
    4.畫面時間20：35：25.5被害人吳偉祥之機車所搭載之乘客
    右腿部及右側車身出現在畫面左下方，在被告所騎乘機車之
    左後方。（如本院100 年度交易字第16號卷第72頁附件四照
    片，被害人之機車為編號4 ）5.畫面時間20：35：25 .6 被
    害人吳偉祥騎乘之機車之右側及後載之乘客右小腿部位已接
    觸被告騎乘機車之左後方。（如本院100 年度交易字第16號
    卷第73頁附件五照片）6.畫面時間20：35：26.4，被害人吳
    偉祥騎乘之機車及乘客林秀滿與被告騎乘機車之左側、被告
    之身體左側碰撞在一起。（如本院100 年度交易字第16號卷
    第74頁附件六照片）7.畫面時間20：35：26.4，被害人吳偉
    祥騎乘機車向左前方前進並向左側傾倒，後座乘客林秀滿及
    被害人吳偉祥向左側倒地，被告之機車亦向左傾斜，但未倒
    地。（如本院100 年度交易字第16號卷第75頁附件七照片）
    8.畫面時間20：35：28.4，被害人吳偉祥騎乘之機車倒地在
    內側車道靠近中線處，被害人吳偉祥及搭載之乘客林秀滿摔
    落之地點超過監視器畫面之範圍，無法從畫面看見。（如本
    院100 年度交易字第16號卷第76頁附件八照片）」（見本院
    100 年度交易字第16號卷第66頁正面及背面）。又本院當庭
    勘驗本件交通事故路段位在中山北路之東森房屋裝設之監視
    器畫面結果：「本件案發交岔路口轉為綠燈時，有兩輛機車
    一前一後先行經該路口並減速，被告及被害人吳偉祥之機車
    亦先後駛至該路口，被告機車有向左偏與被害人吳偉祥騎乘
    之機車相撞」（見本院100 年度交易字第16號卷第68頁，及
    第112 、113 頁列印照片），又參以卷附被告所騎上開重型
    機車車損照片（左側腳踏板後方及騎士座位下方均有刮擦痕
    ，見上開相驗卷宗第41頁），足見於案發前，被告行駛在外
    側車道，其前方行駛之機車確有煞車減速之突發狀況，被告
    因此向左方之內側車道偏駛，而其左側腳踏板後方及騎士座
    位下方左側車身處碰撞被害人吳偉祥騎乘機車之右側車身及
    後載乘客林秀滿之右小腿處，以致被害人吳偉祥騎乘上開輕
    型機車突遭左側撞擊力量而重心不穩，而向左滑行、傾倒無
    誤。
  (四)再者，本院當庭勘驗林大維所駕駛上開營業小客車之行車紀
    錄器畫面結果：「1.畫面時間20：33：37號誌燈轉換為綠燈
    ，汽車左轉後行駛於雙線道之內側車道直行。2.畫面時間20
    ：34：43時，被害人吳偉祥所騎乘之機車出現，被害人吳偉
    祥之機車從對向內外側車道中央分隔白線靠外側車道之右側
    （但極為靠近該條分隔線）駛出，撞上林大維之營業小客車
    ，被害人吳偉祥之安全帽掉落地面。」（見本院100 年度交
    易字第16號卷第67頁、第87至89頁列印照片），及卷附林大
    維所駕駛之營業小客車、被害人吳偉祥騎乘之輕型機車車損
    照片（林大維駕駛之營業小客車左前保險桿破裂、被害人吳
    偉祥騎乘機車之車頭破損，見上開相驗卷宗第39、42頁），
    益徵被害人吳偉祥原行駛在上開由北往南方向路段之內側車
    道靠近內、外側車道分隔線處，因原在其右前方行駛在外側
    車道之被告貿然向左偏駛，被害人吳偉祥煞避不及而與被告
    騎乘之重型機車發生碰撞，被害人吳偉祥因突遭被告由左側
    撞擊之慣性力量，而重心不穩向左滑行至對向內側車道上倒
    地，所騎機車車頭撞擊林大維駕駛之上開營業小客車左前保
    險桿等事實無誤。
  (五)綜上，被告於偵查中之自白，核與證人陳志忠及卷附本件案
    發交岔路口監視錄影器、位在新北市汐止區○○○路之東森
    房屋裝設之監視錄影器、林大維所駕營業小客車行車紀錄器
    之光碟檔案內容相符，足證被告於偵查之自白確屬信實，堪
    可採信。被告雖於本院準備程序及審理中翻異前供，改稱：
    伊於案發當時往左偏駛只是要閃過前方緊急煞車之機車，並
    非與前車未保持安全距離，伊如果不往左偏駛，仍然可以煞
    停不會撞到前車云云。然查，被告於偵查中已明確供稱案發
    前與前車距離僅有半個機車車身，且係為閃避前方減速之車
    輛始向左偏駛，因為事發突然，往左偏駛前並未看左後照鏡
    注意左後來車等語，已如前載。且被告於本院準備程序及審
    理中所辯：伊與前車有保持安全距離，如不往左偏駛也可以
    煞停，但當時就是往左偏駛云云，顯與一般駕駛者見前方有
    突發狀況時，必先採取煞停之措施，若無從煞停，始左、右
    兩側閃避之常情不合，被告亦無從說明其何以於得煞停而不
    會撞擊前車之情狀下，仍向左偏駛閃避之原因，顯見被告於
    本院準備程序及審理中所辯，僅係事後避重就輕之卸責之詞
    ，無足憑採。
  (六)按「汽車在同一車道行駛時，除擬超越前車外，後車與前車
    之間應保持隨時可以煞停之距離。... 汽車行駛時，駕駛人
    應注意車前狀況，並隨時採取必要之安全措施」、「汽車在
    設有慢車道之雙向二車道，於快慢車道間變換車道時，應顯
    示方向燈，讓直行車先行，並注意安全距離」、「汽車在同
    向二車道以上之道路，除應依標誌或標線之指示行駛外，並
    應遵守下列規定：... 六、變換車道時，應讓直行車先行，
    並注意安全距離」，道路交通安全規則第94條第1 項、第3
    項、第97條第2 項、第98條第1 項第6 款分別定有明文規定
    。被告係領有駕駛執照之駕駛人（見相驗卷宗第34頁），對
    於上開規定自無從諉為不知。又依當時天候晴、路面鋪設柏
    油、路面乾燥、無缺陷、無障礙物、視距良好，並無不能注
    意之情事，此有卷附警製道路交通事故調查報告表（一）（
    二）在卷可憑（見相驗卷宗第27頁）。本件被告未與前車保
    持隨時可以煞停之距離，見前方機車有煞車、減速之突發狀
    況時，已煞停不及，為避免追撞前車，竟未顯示方向燈，亦
    未注意其左後方正有吳偉祥騎乘上開輕型機車駛來，貿然向
    左偏駛，以致被害人吳偉祥騎乘之輕型機車之右側，與被告
    騎乘之重型機車左側腳踏板後方、騎士座椅下方左側車身處
    ，及被害人吳偉祥後載乘客林秀滿之右小腿與被告騎乘重型
    機車之右側車身發生碰撞，被告之駕駛行為具有過失，至為
    灼然。又證人即目擊本件車禍發生經過之員警陳志忠於本院
    審理中另證稱：「被害人吳偉祥騎乘機車以大約時速80公里
    之高速通過該路段，都沒有減速。伊擔任員警已有18年，有
    從事交通值勤、舉發交通勤務，伊本身也有開車、騎車」等
    語（見本院100 年度交易字第16號卷第131 頁、第133 頁）
    ，雖證人即被害人吳偉祥後載乘客林秀滿雖於審理中證稱：
    「吳偉祥於案發前通過本件交通事故路段時，車速很慢，應
    該沒有超過時速60公里，但伊也無法敘述是時速50公里或40
    公里，只感覺沒有超過時速60公里」等語（見本院100 年度
    交易字第16號卷第135 、136 頁背面），然因證人林秀滿已
    證稱伊不會騎機車，且於警詢中陳稱對於撞擊部位不清楚，
    於偵查中對於檢察官訊問案發之情事，均僅能概略陳述「與
    監視器錄影內容相同」等語，顯見其案發當時並未十分注意
    被害人吳偉祥騎乘機車之情形及周圍之交通狀況，而證人陳
    志忠有駕駛、騎乘汽、機車之經驗，又擔任警員長達18年，
    執行交通勤務經驗豐富，應認證人陳志忠前開證述被害人吳
    偉祥騎乘機車通過上開路段時，以時速約有80公里之高速，
    且未減速通過該路段等情，較為可信。而本件案發路段之速
    限為時速40公里，有卷附道路交通事故調查報告表(一)可憑（
    見相驗卷宗第27頁），亦足見被害人吳偉祥通過該路段時以
    超過時速40公里之速度，且未減速而發生碰撞，亦同有超速
    行駛及未注意車前狀況之疏失，惟被告並不因被害人吳偉祥
    與有過失而得解免其過失犯行之成立。至於被害人吳偉祥與
    被告發生碰撞後，向左滑行人車倒在對向內側車道，而與林
    大維駕駛之營業小客車發生碰撞，因被害人吳偉祥滑行至林
    大維所駕車輛行駛之車道上僅約1 秒鐘之瞬間，有卷附前開
    林大維所駕營業小客車之行車紀錄器錄影光碟、翻拍照片可
    查，實難強求依規定正常行駛在車道上之林大維能事先預料
    對向車道之被害人吳偉祥所騎機車會突然滑行至自己之車道
    上，並採取對應措施，是林大維就上開交通事故實難認有何
    過失，附此敘明。被告之選任辯護人雖聲請將本件車禍事故
    再送中央警察大學或交通大學鑑定肇事責任，惟鑑定機關僅
    在輔助法院發現真實，其所出具之鑑定意見，係供法院相互
    勾稽或作為補強證據之用，不能取代事實審法院認定事實之
    權責。且就本件車禍前已送由新北市政府車輛行車事故鑑定
    委員會為肇事責任之鑑定，然經該委員會函覆本院本件案發
    當時行至該肇事路口之機車與本件車禍案件因果關係，有待
    本院查證等語，有新北市政府車輛行車事故鑑定委員會100
    年8 月23日新北車鑑字第1000003861號函在卷可查（見本院
    10 0年度交易字第16號卷第51頁），而本案之相關證據資料
    ，經本院已逐一調查，認為事實已臻明確，難認有何送中央
    警察大學或交通大學鑑定之必要。
  (七)又本件被害人吳偉祥因本件交通事故，受有外傷性顱內出血
    ，腹內器官之損傷，臉、頸及頭皮之表淺損傷，多處表淺損
    傷、磨損或擦傷，胸壁挫傷及腹壁挫傷等傷害，於案發同日
    晚間9 時許，送馬偕紀念醫院淡水分院急救，於該日晚間11
    時25分許，仍因顱內出血傷重不治死亡之事實，有馬偕紀念
    醫院淡水分院乙種診斷證明書、臺灣士林地方法院檢察署檢
    驗報告書、相驗照片及相驗屍體證明書在卷可憑（見臺灣士
    林地方法院檢察署100 年度偵字第444 號卷第22頁、第64至
    68頁、上開相驗卷宗第57至67頁）。是被害人吳偉祥確因本
    件交通事故而死亡，被告之過失行為與被害人之死亡結果間
    ，顯具有相當因果關係。復參以卷附道路交通事故現場圖、
    道路交通事故調查報告表(一)、(二)，及現場照片6 張（見相驗
    卷宗第26至28頁、第36至38頁）。從而，本件事證明確，被
    告犯行洵堪認定，應依法論科。
三、核被告張宏鍊所為，係犯刑法第276 條第1 項之過失致死罪
    。又被告於肇事後，到場處理之員警尚不知犯罪者係何人時
    ，當場承認為肇事人，進而接受裁判，有新北市政府警察局
    淡水分局道路交通事故肇事人自首情形紀錄表附卷可稽，又
    證人陳志忠於審理中證稱：「肇事路口，因為前面有幾輛機
    車減速，被害人高速通過該路口發生碰撞而肇事... 伊上前
    處理時，有要現場約5 、6 輛機車不要離開，但有2 、3 輛
    機車跑掉了，只有被告留在現場，說被害人是撞到他... （
    問：你上前處理交通事故時，還不知道是誰跟被害人相撞？
    ）是，（問：所以是被告自己告訴你，是他與被害人相撞？
    ）對，被告說是被害人撞到他」等語（見本院100 年度交易
    字第16號卷第130 頁背面、第133 頁），是被告合於自首要
    件，爰依刑法第62條前段之規定減輕其刑。爰審酌被告無前
    科紀錄，有臺灣高等法院被告前案紀錄表1 份在卷可稽，其
    素行尚佳，然其騎車有前開未與前車保持隨時可煞停距離、
    未注意車前狀況，突見前方車輛煞車、減速之突發狀況時，
    已煞停不及，為避免自己與前車相撞，又於變換車道時，未
    顯示方向燈，未注意讓直行車先行並注意安全距離之過失，
    雖被害人吳偉祥騎乘機車行經該路段亦有超速、未注意車前
    狀況之過失而與被告發生碰撞，然被告之過失責任非輕，且
    其騎車之怠忽造成被害人吳偉祥死亡之無可挽回之結果，及
    被告犯後雖於偵查中曾自白過失犯行，惟嗣於本院準備程序
    及審理中翻異前供、飾詞卸責，又明知自己騎乘之上開重型
    機車強制責任保險於本件交通事故時已逾期未繼續投保，被
    害人吳偉祥之家屬因此未能獲得強制責任保險之理賠，竟自
    肇事時起迄至本案辯論終結時止已長達1 年之久，仍未積極
    與被害人吳偉祥之家屬洽談和解事宜，致被害人吳偉祥之家
    屬迄未獲得任何賠償（見本院100 年度交易字第16號卷第14
    0 頁背面），難認被告犯後有何悔意，犯後態度不佳，兼衡
    其智識程度以及生活狀況等一切情狀，量處如主文所示之刑
    ，以示懲儆。
據上論斷，應依刑事訴訟法第299 條第1 項前段，刑法第276 條
第1 項、第62條前段、刑法施行法第1 條之1 ，判決如主文。
本案經檢察官許梨雯到庭執行職務。
中    華    民    國   100    年    12    月    23    日
                  刑事第九庭法  官  張明儀
以上正本證明與原本無異。
如不服本判決應於收受判決後10日內向本院提出上訴書狀，並應
敘述具體理由；其未敘述上訴之理由者，應於上訴期間屆滿後20
日內向本院補提理由書（均須按他造當事人之人數附繕本），切
勿逕送上級法院。
                            書記官  林蔚菁
中    華    民    國   100    年    12    月    30    日
附錄所犯法條：
刑法第276條第1項
因過失致人於死者，處 2 年以下有期徒刑、拘役或 2 千元以下
罰金。